【裁判字號】    90,訴,6
【裁判日期】    901023
【裁判案由】    偽造文書
【裁判全文】
臺灣彰化地方法院刑事判決                                九十年度訴字第六號
    公  訴  人  臺灣彰化地方法院檢察署檢察官
    被      告  戊○○
    選任辯護人  朱浩萍律師
右列被告因偽造文書案件，經檢察官提起公訴（八十八年度偵字第一００二０號），
本院判決如左：
    主      文
戊○○連續行使偽造之私文書，足以生損害於他人，處有期徒刑伍月，如易科罰金，
以參佰元折算壹日。
國泰鍾愛一生三一三終身壽險要保書貳份上「丙○○」之署押肆枚均沒收。
    事      實
一、戊○○於民國八十八年二月二十日與丙○○結婚，婚後其任職於國泰人壽保險公
    司之姊己○○（檢察官另為不起訴處分），於同年三月底或四月初，至彰化縣鹿
    港鎮○○里○○路六十二號其夫妻住所，向丙○○推銷保險，戊○○明知丙○○
    並未同意投保，竟於同年三、四月間，在其上開住所，於二份要保書上偽簽丙○○之姓名，偽造以丙○○為要保人及被保險人、受益人為戊○○之保單號碼各為
    0000000000號、0000000000號之國泰鍾愛一生三一三終身
    壽險要保書二份，表示丙○○已同意參加保險之意，並於同年五月二十四日在其
    上開住所，將該二份要保書交付不知情之己○○轉向國泰人壽保險公司辦理投保
    之手續而行使之，足以生損害於丙○○。另戊○○因知悉丙○○之妹許美蓉參加
    以乙○○為會首、會員計三十四名、自八十七年九月一日起、每月一日中午十二
    時於彰化縣鹿港鎮大有市場開標、每會新臺幣（下同）三萬元之民間互助會一會
    ，許美蓉並委託其母丁○○○全權處理相關事宜，戊○○乃於八十八年八月一日
    十一時四十分許，以電話向許美蓉央求承擔該互助會之權利義務，許美蓉未予同
    意，戊○○竟於同日十二時許，在上開大有市場丙○○經營之攤位，偽造許美蓉
    名義、金額二千八百元之標單一張，表示許美蓉參與競標之意後，持至同上市場
    乙○○經營之攤位，向不知情之乙○○競標而行使之，並因此得標，足以生損害
    於許美蓉。
二、案經丙○○告訴及丁○○○告發由臺灣彰化地方法院檢察署檢察官偵查起訴。
    理      由
一、訊據被告戊○○固坦承有在國泰鍾愛一生三一三終身壽險要保書上簽下丙○○之
    事實，惟矢口否認有何偽造文書之犯行，辯稱：「我沒有偽造文書，是有經過丙○○的同意。也沒有偽造標單去標會。」云云。惟查右揭事實業據告訴人丙○○
    、告發人丁○○○及被害人許美蓉於偵審中陳明在卷，並經證人即被告之姐己○○及證人即互助會首乙○○於偵審中證述屬實，復有國泰鍾愛一生三一三終身壽
    險要保書影本二份及互助會簿影本一份附卷可稽，雖告訴人於偵查中陳明：「她
    （指被告）之前曾有說要替我買保險，而在九月離家後我才想到此事，‧‧‧」
    、「（當時你們二人相處情形如何？）不錯。」等語（分見偵卷八十八年十一月
    十五日、八十八年十二月三日筆錄），告發人丁○○○於審理中我女兒不同意，
    到得標後，會首告訴我，被告得標了，我說標就標了，她說要還給她二舅母，因
    被告有跟她二舅母借錢，我經手的，後來我回家，我問我媳婦，她說她有急用，
    用去了，也沒有還。我媳婦是標會後約半個月就離家的。」等語，證人即被告之
    姊夫甲○○：「我太太的妹妹回娘家時到吳明釗家，有談到，當場有我的小姨子
    結婚沒有多久，所以順便看他。」等語，惟其不知道後來為何是被告簽名，且表
    示「我不是從業人員，只是，我太太有跟他提起投保事宜，他要不要投保，他沒
    有表示反對，他也沒有說不要，所以也沒有很在意丙○○要不要投保。」等語，
    然告訴人丙○○並未明確同意投保，證人甲○○亦無法證明告訴人丙○○確有投
    保之意，且被害人許美蓉既已明確表示不同意由被告承擔該互助會之權利義務，
    被告仍偽簽標單進而得標，已構成行使偽造準私文書之犯行，不因事後告發人丁○○○事後同意由被告及告訴人丙○○二人承擔該互助會之債務，而解免被告行
    使偽造文書之犯行，故尚不足為被告有利之認定。被告所辯顯係卸責之詞，不足
    採信，本件事證明確，其犯行應堪認定。
二、被告戊○○偽造之標單，依民間互助會習慣，係標會名義人表示以若干利息標取
    會款之證明，依刑法第二百二十條第一項規定應以私文書論。核被告所為，係犯
    刑法第二百十六條、第二百十條之偽造私文書罪及同法第二百十六條、第二百十
    條、第二百二十條第一項之行使偽造準私文書罪。被告偽造署押之行為為偽造私
    文書之一部，偽造私文書之低度行為為行使之高度行為所吸收，均不另論罪。又
    被告先後二次犯行，時間緊接，且犯罪構成要件相同，顯係基於概括之犯意反覆
    為之，應依連續犯之規定論以一罪，並加重其刑。爰審酌被告犯罪之動機、方法
    、手段、所生危害暨犯後態度等一切情狀，量處如主文所示之刑。另按刑法第四
    十一條關於易刑之規定，被告行為後，已據立法院修正在案，並經總統於九十年
    一月十日公布，同年月十二日生效。修正後之上開條文第一項係規定「犯最重本
    刑為五年以下有期徒刑以下之刑之罪，而受六月以下有徒期刑或拘役之宣告，因
    身體、教育、職業或家庭之關係或其他正當事由，執行顯有困難者，得以一元以
    上三元以下折算一日，易科罰金。但確因不執行所宣告之刑，難收矯正之效，或
    難以維持秩序者，不在此限。併合處罰之數罪，均有前項情形，其應執行之刑逾
    六月者，亦同」，此與修正前之同條文規定：「犯最重本刑為三年以下有期徒刑
    以下之刑之罪，而受六月以下有徒期刑或拘役之宣告，因身體、教育、職業或家
    庭之關係，執行顯有困難者，得以一元以上三元以下折算一日，易科罰金」相較
    ，並無修正前法律較有利於被告之情形。是原刑法第四十一條於本案被告行為後
    既有變更，自應依刑法第二條第一項前段之規定，適用裁判時即修正後之刑法第
    四十一條第一項規定諭知有期徒刑部分為易科罰金之折算標準，特此敘明。至於
    國泰鍾愛一生三一三終身壽險要保書二份上「丙○○」之署押四枚，依同法第二
    百十九條之規定宣告沒收。至於被告所偽造之標單，業已滅失，已據證人乙○○
    證述在卷，故不予宣告沒收，附予明。
據上論斷，應依刑事訴訟法第二百九十九條第一項前段，刑法第五十六條、第二百十
六條、第二百十條、第二百二十條第一項、第二條第一項前段、第四十一條第一項、
第二百十九條，罰金罰鍰提高標準條例第二條，判決如主文。
本案經檢察官孫治遠到庭執行職務。
中      華      民      國    九十      年      十      月    二十三    日
                                臺灣彰化地方法院刑事第二庭
                                    法      官  李  水  源
右正本證明與原本無異。
如不服本判決，應於送達後十日內向本院提出上訴狀(須附繕本)。
告訴人或被害人對於判決如有不服具備理由請求檢察官上訴者，其上訴期間之計算係
以檢察官收受判決正本之日期為準。
                                    法院書記官  廖  建  興
中      華      民      國    九十      年      十      月    二十六    日
附錄本案論罪科刑法條全文
刑法第二百十六條
行使第二百十條至第二百十五條之文書者，依偽造、變造文書或登載不實事項或使登
載不實事項之規定處斷。
刑法第二百十條
偽造、變造私文書，足以生損害於公眾或他人者，處五年以下有期徒刑。
刑法第二百二十條
在紙上或物品上之文字、符號，依習慣或特約，足以為表示其用意之證明者，關於本
章及本章以外各罪，以文書論。


司法院資訊處製作；財團法人民間司法改革基金會備份。
